【裁判字號】    98,交上易,309
【裁判日期】    980902
【裁判案由】    過失傷害
【裁判全文】
臺灣高等法院臺南分院刑事判決       98年度交上易字第309號
上  訴  人  臺灣雲林地方法院檢察署檢察官
被      告  甲○○
            乙○○
上列上訴人因被告過失傷害案件，不服臺灣雲林地方法院九十七
年度交易字第二二五號中華民國九十八年三月三十一日第一審判
決（起訴案號：臺灣雲林地方法院檢察署九十七年度調偵字第四
０一號），提起上訴，本院判決如下：
    主  文
上訴駁回。
甲○○緩刑貳年，緩刑期內付保護管束，並應依執行檢察官之命
令，於本判決確定之日起壹年內向指定之公益團體、地方自治團
體或社區提供伍拾小時之義務勞務。
    事  實
一、甲○○係雲林縣口湖鄉下崙村聖文幼稚園（負責人丙○○）
    所僱用之司機，以駕駛娃娃車載送聖文幼稚園之學童上下課
    為業務，係從事駕駛業務之人。緣乙○○於民國九十七年七
    月廿一日下午一時許，因大量飲用以清酒熬煮之燒酒雞湯，
    而達不能安全駕駛動力交通工具之程度，竟仍駕駛車牌號碼
    2319-FA號自小客車上路，而於同日下午四時廿二分許（起
    訴書誤載為廿五分），沿台十七號公路由北往南方向行駛，
    途經該公路九四‧六公里處通往雲林縣口湖鄉下寮仔村未設
    有號誌之交岔路口時，本應注意減速慢行，作隨時停車之準
    備，並應注意車前狀況，隨時採取必要之安全措施，而依當
    時天候晴、日間自然光線、柏油道路乾燥無缺陷、無障礙物
    、視距良好，並無不能注意之情事，竟因飲用酒類注意力無
    法集中致疏未注意車前狀況減速慢行，並作隨時停車之準備
    ，適有甲○○駕駛聖文幼稚園所有車牌號碼9R-7350號自小
    客貨車，搭載隨車老師丁○○及幼稚園學童蔡宛芯等人返家
    ，而沿雲林縣四湖鄉○○村○○○號○路由南往北方向行駛
    ，途經上開交岔路口欲左轉彎時，亦疏未注意車輛行駛至交
    岔路口時，轉彎車應讓直行車先行，而貿然左轉，乙○○所
    駕駛之上開自小客車車頭因而與甲○○所駕駛之自小客貨車
    右側發生碰撞，致丁○○受有右足踝骨折、左腳裂傷之傷害
    （丁○○僅對乙○○提出告訴），蔡宛芯受有頭部外傷併顱
    骨骨折（左頂骨骨折約2×3cm，凹陷約3mm）、腦硬膜外出
    血、腦硬膜下出血之傷害，乙○○則受有頭部挫傷、顏面刮
    傷之傷害。甲○○、乙○○則於警方據報趕至現場及醫院處
    理，尚不知肇事者為何人時，向員警主動表示其為肇事車輛
    之駕駛者而自首靜候裁判。嗣乙○○經送醫救治，而於同日
    下午五時廿四分許經醫院抽血測得血液酒精濃度達120.24MG
    /DL，換算為呼氣酒精濃度為0.6MG/L（乙○○所涉公共危險
    部分業經檢察官為緩起訴確定）。
二、案經蔡○芯之父戊○○、乙○○、丁○○訴由雲林縣警察局
    台西分局報請臺灣雲林地方法院檢察署檢察官偵查起訴。
    理  由
一、上揭事實，業據被告甲○○、乙○○分別於原審及本院審理
    時供承不諱（原卷第卅頁；本院卷第廿六頁、第五八至五九
    頁），核與證人即告訴人丁○○、乙○○及蔡○芯之父戊○○於警詢及偵查中之指訴之情節相符，而被害人丁○○、蔡
    ○芯、乙○○因此而受有上開傷害，亦有全民醫院九十七年
    八月三日出具之診斷證明書、中國醫藥大學北港附設醫院九
    十七年八月九日出具之診斷證明書、嘉義基督教醫院九十七
    年八月八日出具之診斷證明書各一紙、道路交通事故現場圖
    、調查報告表(一)、(二)各一份、肇事現場及車損照片共八幀、
    車籍查詢表一紙、證號查詢汽車駕駛人表二紙、道路交通事
    故當事人酒精測定紀錄表一紙在卷足憑，足認上情非虛。
二、次按汽車行至無號誌之交岔路口，轉彎車應讓對向直行車先
    行；行車速度，行經無號誌之交岔路口應減速慢行，作隨時
    停車之準備，道路交通安全規則第九十三條第一項第二款、
    第一０二條第一項第七款分別定有明文。本件被告二人均領
    有駕駛執照，對於上開規定應知之甚詳，且依道路交通事故
    調查報告表所載，當時天候晴、日間自然光線、柏油道路乾
    燥無缺陷、無障礙物、視距良好，並無不能注意之情事，被
    告二人竟未注意及此；又汽車駕駛人飲用酒類或其他類似物
    後其吐氣所含酒精濃度超過每公升○‧二五毫克或血液中酒
    精濃度超過百分之○‧○五以上，不得駕車，道路交通安全
    規則第一一四條第二款亦有明文，被告乙○○竟因飲用酒類
    後其吐氣所含酒精濃度超過每公升○‧二五毫克致注意力無
    法集中，因而肇事，則被告等二人顯有過失甚明。且本件經
    送臺灣省嘉雲區車輛行車事故鑑定委員會鑑定結果，亦為同
    此認定，有台灣省雲嘉區車輛行車事故鑑定委員會97年10月
    22日嘉雲鑑970656字第0975803460號函附鑑定意見書足憑（
    偵查卷第十五至十七頁）；又被害人受有上開傷害，與被告
    二人過失行為間，亦有相當因果關係，足認被告二人之自白
    與事實相符，而可信採。本件事証明確，被告二人犯行，均
    堪以認定。
三、論罪科刑之理由：
  (一)核被告甲○○所為，係犯刑法第二百八十四條第二項業務過
    失傷害罪；被告乙○○所為，係犯同法條第一項之過失傷害
    罪。被告甲○○以一過失行為致蔡○芯、乙○○受傷，被告
    乙○○一過失行為致丁○○、蔡○芯受傷，均為想像競合犯
    ，依刑法第五十五條規定，應論以一罪。又被告乙○○酒醉
    駕車，因而致人受有傷害，應依道路交通管理處罰條例第八
    十六條第一項規定，加重其刑。
  (二)另被告甲○○肇事後，留在事故現場；被告乙○○則於警方
    前往醫院處理時，均向據報到場處理且尚不知肇事者姓名之
    警員坦承肇事，並自願接受裁判，有雲林縣警察局交通隊道
    路交通事故肇事人自首情形紀錄表二紙在卷可稽（警卷第三
    二頁；原審卷五一頁），業已符合刑法自首之要件，爰依刑
    法第六十二條前段規定，均減輕其刑，被告乙○○並先加後
    減之。
四、原審以被告二人罪証明確，因予適用刑法第二百八十四條第
    一項、第二項、第五十五條、第六十二條前段、第四十一條
    第一項前段、刑法施行法第一條之一第一項、第二項但書、
    道路交通管理處罰條例第八十六條第一項等規定，並審酌被
    告甲○○擔任幼稚園娃娃車司機已逾5年，每日均維持相同
    路線載送幼童上下學，此為其所供承在卷，足見被告甲○○
    對於肇事現場之交通狀況應甚為熟悉，且所載送者為稚齡幼
    童，行車當更為小心謹慎，卻仍貿然左轉彎致發生本件車禍
    ；另被告乙○○漠視他人安全，於飲酒後已不能安全駕駛汽
    車，猶駕車外出，並於途中追撞他人車輛，被告二人均為肇
    致車禍之原因，其過失並造成多人受傷，其中告訴人丁○○
    僅對被告乙○○提起告訴；又被告甲○○並無任何前科，被
    告乙○○未受有期徒刑以上刑之宣告，此有臺灣高等法院被
    告前案紀錄表二份附卷可稽，足見被告平日素行良好，於犯
    後能自首而接受裁判，並坦承犯行，尚有悔意；再者，承保
    被告甲○○所駕車輛之保險公司，於原審已同意於被告乙○○立據承諾日後償還保險公司新台幣（下同）廿萬元之情形
    下，先行給付四十五萬元之賠償金額予蔡○芯及丁○○，然
    因被告乙○○僅同意給付十萬元，致本件車禍最終未能達成
    和解，是本件告訴人所受損害無法彌補之主要原因係被告乙○○所願賠償之金額過低所致；及被告甲○○學歷為國小畢
    業、現為司機、家中子女均已成年在外就業，被告乙○○則
    為高中畢業、以養豬為業（被告乙○○於偵查中供稱以養豬
    為工作，其於本院雖改稱職業為臨時工，然因本件於審理時
    法官屢次勸諭和解，被告乙○○均以其經濟狀況不佳為由拒
    絕，是其改稱為臨時工，當係為附和所稱無能力和解之故，
    尚不足採）、家中子女亦均成年就業等一切情狀，分別量處
    被告甲○○、乙○○各有期徒刑月，並均諭知易科罰金之
    折算標準；且就被告乙○○、甲○○上開駕車致蔡○芩受傷
    之部分，因已據告訴人戊○○具狀撤回傷害之告訴，因公訴
    人認此部分罪嫌與上開有罪之過失傷害及業務過失傷害部分
    具有想像競合犯之裁判上一罪關係，爰不另為不受理之諭知
    。本院經核原審認事用法俱無不合，量刑亦稱妥適，檢察官
    上訴意旨，以被害人蔡○芯受有頭部上開傷害，被告二人事
    後均未與被害人蔡○芯達成和解，賠償被害人蔡○芯所受之
    損害，原審量處上開徒刑，顯有量刑過輕之違誤等情，指摘
    原判決不當，惟承保被告甲○○所駕車輛之保險公司，業於
    本院審理時就被告甲○○部分與被害人蔡○芯達成和解，賠
    償損失，有和解書影本一紙在卷可參（本院卷第六一頁）；
    而原判決就被告乙○○酒後駕車肇事致人於傷，已依道路交
    通管理處罰條例第八十六條第一項規定加重被告乙○○之刑
    責，並已審酌被告乙○○未與被害人或其家屬達成和解之情
    狀，而量處上開徒刑，並無不當；再者，被告乙○○所犯上
    開之罪，其法定刑為「六月以下有期徒刑、拘役或5百元以
    下罰金」，原審量處被告乙○○有期徒刑三月，亦無量刑過
    輕之違誤，從而檢察官上訴並無理由，應予駁回。
五、末按被告甲○○於原審及本院審理時均供認上開犯行，於本
    院審理時亦有誠意與被害人和解並賠償被害人損失，且已與
    與被害人蔡○芯達成和解，業如上述。故被告甲○○部分僅
    餘被害人乙○○部分未能達成和解，惟此部分係因被告乙○○將其受傷部分與其被告傷害部分強行聯結在一起，並僅同
    意賠償十萬元予所有被害人（即蔡○芯及丁○○），致本件
    車禍被告甲○○最終未能與其達成和解，是本件被告甲○○
    無法全部達成和解之主要原因係被告乙○○所願賠償對方（
    即被害人蔡○芯及丁○○部分）之金額過低所致，本院念及
    被告甲○○已屆五十五歲，且前無任何前科紀錄（見臺灣高
    等法院被告前案記錄表），僅因一時失慮，釀成車禍，堪信
    其等經此偵查及審判程序，應知警惕，信無再犯之虞，本院
    認前揭所宣告之刑，以暫不執行為適當，併予宣告緩刑二年
    ，以啟自新。另兼衡本件犯行部分原因係因被告甲○○未及
    注意上開交通規則規定所致，認被告應於本判決確定之日起
    一年內，向指定之公益團體、地方自治團體或社區，提供五
    十小時之義務勞務（公益團體、地方自治團體或社區提供義
    務勞務，屬執行之問題，應由執行檢察官斟酌全案情節及各
    公益團體、地方自治團體或社區之需求指定）。併依刑法第
    九十三條第一項第二款規定，諭知緩刑期內付保護管束。
據上論結，應依刑事訴訟法第三百六十八條，刑法第七十四條第
一項第一款、第二項第五款、第九十三條第一項第二款，判決如
主文。
本案經檢察官劉得鉦到庭執行職務。
中    華    民    國    98    年    9     月    2     日
                  刑事第六庭    審判長法  官    董武全
                                      法  官    杭起鶴
                                      法  官    沈揚仁
以上正本證明與原本無異。
不得上訴。
                                      書記官    廖文靜
中    華    民    國    98    年    9     月    3     日
附錄：本判決論罪科刑法條
刑法第284條：
因過失傷害人者，處6月以下有期徒刑、拘役或5百元以下罰金，
致重傷者，處1年以下有期徒刑、拘役或5百元以下罰金。從事業
務之人，因業務上之過失傷害人者，處1年以下有期徒刑、拘役
或1千元以下罰金，致重傷者，處3年以下有期徒刑、拘役或2千
元以下罰金。


司法院資訊處製作；財團法人民間司法改革基金會備份。
